【裁判字號】    99,簡上,634
【裁判日期】    990730
【裁判案由】    毒品危害防制條例
【裁判全文】
臺灣板橋地方法院刑事判決             99年度簡上字第634號
上  訴  人
即  被  告  甲○○
上列上訴人即被告因違反毒品危害防制條例案件，不服本院99年
度簡字第3801號，中華民國99年5 月12日第一審判決（起訴書案
號：臺灣板橋地方法院檢察署99年度毒偵字第1839號），提起上
訴，本院第二審合議庭判決如下：
    主  文
上訴駁回。
    事實及理由
一、本案經本院審理結果，認第一審簡易判決以被告甲○○施用
    第二級毒品，處有期徒刑5 月，如易科罰金，以新臺幣1,00
    0 元折算1 日，其認事、用法及量刑均無不當，應予維持，
    並引用第一審判決書記載之事實、證據及理由（如附件）。
二、上訴人即被告甲○○之上訴意旨略以：伊於民國（下同）87
    年，因施用毒品案件遭觀察、勒戒，復於90年間，因施用毒
    品案件遭強制戒治，迄今業已超過8 年之久，符合法律所定
    5 年以上之條件，應有觀察、勒戒之機會，不應逕處刑罰，
    且伊友人朱永安之情況與伊之上述情況完全相同，卻可獲得
    觀察、勒戒之機會，於法實有不公，爰於法定期間內提起上
    訴，希能另為適法之判決云云。
三、經查：
  (一)本件被告之供述暨相關筆錄、書證，檢察官、被告均未於本
    案言詞辯論終結前聲明異議，本院審酌該等陳述、筆錄、書
    證作成時之情況，亦無何等違背刑事訴訟程序或顯不可信之
    情形，倘以之作為本案認定犯罪事實之基礎，尚屬適當，爰
    依刑事訴訟法第156 條第1 項、第159 條之5 等規定，認均
    具有證據能力，合先敘明。
  (二)被告確有上揭施用第二級毒品甲基安非他命犯行，業據其於
    原審及本院準備程序中自白在卷，並有臺灣檢驗科技股份有
    限公司99年2 月1 日出具之濫用藥物檢驗報告（檢體編號：
    000000000 號）、臺灣板橋地方法院檢察署受保護管束人（
    被告）尿液檢體監管紀錄表各1 份附卷可稽，堪信其自白確
    與事實相符。
  (三)按毒品危害防制條例於92年7 月9 日修正公布，自93年1 月
    9 日起生效施行，其中第20條、第23條將施用毒品之刑事處
    遇程序，區分為「初犯」及「5 年內再犯」、「5 年後再犯
    」，依其立法理由之說明：「初犯」，經觀察、勒戒或強制
    戒治後，應為不起訴處分或不付審理之裁定；經觀察、勒戒
    或強制戒治執行完畢釋放後，「5 年內再犯」者，因其再犯
    率甚高，原實施之觀察、勒戒及強制戒治既已無法收其實效
    ，爰依法追訴或裁定交付審理，至於經觀察、勒戒或強制戒
    治執行完畢釋放後，「5 年後再犯」者，前所實施之觀察、
    勒戒或強制戒治已足以遮斷其施用毒品之毒癮，為期自新及
    協助其斷除毒癮，仍適用「初犯」規定，先經觀察、勒戒或
    強制戒治之程序；從而依修正後之規定，僅限於「初犯」及
    「5 年後再犯」2 種情形，始應先經觀察、勒戒或強制戒治
    程序，倘被告已曾於5 年內再犯施用毒品案件，經依法追訴
    處罰，縱其第3 次（或第3 次以上）涉犯施用毒品案件之時
    間，在其初犯經觀察、勒戒或強制戒治執行完畢釋放5 年以
    後，仍不合於「5 年後再犯」之規定，且因已於「5 年內再
    犯」，顯見其再犯率甚高，原實施觀察、勒戒或強制戒治，
    無法收其實效，即應依該條例第10條處罰，有最高法院95年
    5 月9 日95年度第7 次刑事庭會議決定意旨可資參照；本件
    被告於87年間，因施用毒品案件，經觀察、勒戒結果，認無
    繼續施用毒品傾向，於87年7 月3 日執行完畢釋放出所，並
    由臺灣板橋地方法院檢察署檢察官於87年7 月3 日以87年度
    偵字第12054 號為不起訴處分確定，復於上開觀察、勒戒執
    行完畢釋放後五年內之87年7 月24日為警採尿前93小時內之
    某時許、90年8 月中旬某日至90年9 月7 日間、90年9 月3
    日、90年9 月9 日晚間8 時30分之前24小時內之某時許，分
    別犯施用第一、二級毒品罪，嗣於90年9 月10日入所執行觀
    察、勒戒後，因認有繼續施用毒品之傾向，復於90年10月16
    日入戒治處所施以強制戒治，迄91年8 月28日停止戒治（其
    指揮書所載強制戒治執行完畢日期為91年10月1 日），且上
    開施用第一、二級毒品犯行，經檢察官起訴後，業經本院以
    90年度訴字第1849號刑事判決處有期徒刑5 月、9 月、9 月
    ，並定應執行刑為有期徒刑1 年9 月，再由臺灣高等法院以
    91年度上訴字第1050號刑事判決駁回上訴確定等節，有原審
    依職權調取之臺灣板橋地方法院檢察署87年度偵字第12054
    號案卷核閱屬實，並有上開不起訴處分書、臺灣臺北看守所
    附設勒戒處所在監（所）或出監（所）收容人資料表、臺灣
    高等法院被告前案紀錄表及判決各一份附卷足憑；是被告既
    已於其第一次觀察、勒戒執行完畢釋放後五年內再犯上揭施
    用第一、二級毒品犯行，依據前揭說明，本案即已符合毒品
    危害防制條例第23條第2 項「五年內再犯」之要件，應依法
    追訴處罰（最高法院98年度臺非字第327 號刑事判決、99年
    度臺非字第7 號刑事判決、99臺非字第49號刑事判決參照）
    ，被告上訴意旨指稱本案距其上次強制戒治執行完畢已超過
    8 年，應有觀察、勒戒之機會云云，顯與現行法律規定及實
    務見解不符，殊不足取。
  (四)本院依被告所提供之相關年籍，調閱朱永安之前科資料後，
    發現朱永安固有於99年3 月17日因施用毒品案件依本院99年
    度毒聲字第151 號刑事裁定入所執行觀察、勒戒，惟在此之
    前，其僅曾於90年間因施用毒品案件而於90年9 月14日至91
    年10月13日遞接執行觀察、勒戒及強制戒治，此外，別無其
    他觀察、勒戒或強制戒治之紀錄（朱永安雖於86年間亦有犯
    非法吸用化學合成麻醉藥品安非他命罪，然斯時毒品危害防
    制條例尚未公布施行，故係由法院逕行判處罪刑，並未施以
    觀察、勒戒或強制戒治），足見朱永安未曾有「觀察、勒戒
    或強制戒治執行完畢釋放後五年內再犯施用毒品罪」之情形
    （參見卷附朱永安之臺灣高等法院被告前案紀錄表），揆諸
    上揭說明，自應施以觀察、勒戒或強制戒治，被告所稱其與
    朱永安之情況完全相同云云，顯與事實有間，亦不足援為有
    利認定之依據，附此敘明。
  (五)綜上所述，本院綜理本案全部事證，認原審就被告之上揭施
    用第二級毒品犯行，引用如附件所示之證據、理由及法條，
    並衡酌被告犯罪之動機、目的、手段，所生危害，兼衡被告
    施用毒品戕害一己之身心健康，尚未對他人造成實際損害，
    及被告犯後於本院審理中坦承犯行，態度尚稱良好等一切情
    狀，量處有期徒刑5 月，同時諭知易科罰金之折算標準，其
    認事用法，俱無不合，量刑亦妥適，被告上訴意旨，徒憑己
    見空言指摘原判決不當云云，為無理由，應予駁回。
四、被告經合法傳喚，無正當理由不到庭，爰依刑事訴訟法第37
    1 條之規定，不待其陳述，逕為一造辯論判決。
據上論斷，應依刑事訴訟法第455 條之1 第1 項、第3 項、第36
8 條、第371條、第373 條，判決如主文。
本案經檢察官楊承瀚到庭執行職務
中    華    民    國    99    年    7     月    30    日
                  刑事第三庭  審判長法  官  王屏夏
                                    法  官  王偉光
                                    法  官  蘇揚旭
上列正本證明與原本無異。
不得上訴。
                                    書記官  林進煌
中    華    民    國    99    年    7     月    30    日
附錄本案論罪科刑法條全文：
毒品危害防制條例第10條
施用第一級毒品者，處 6 月以上 5 年以下有期徒刑。
施用第二級毒品者，處 3 年以下有期徒刑。

司法院資訊處製作；財團法人民間司法改革基金會備份。
